【裁判字號】    99,台上,5348
【裁判日期】    990826
【裁判案由】    妨害風化
【裁判全文】
最高法院刑事判決            九十九年度台上字第五三四八號
上  訴  人  台灣高等法院台中分院檢察署檢察官
被      告  甲○○
上列上訴人因被告妨害風化案件，不服台灣高等法院台中分院中
華民國九十七年十一月二十六日第二審判決（九十七年度上訴字
第二四五五號，起訴案號：台灣台中地方法院檢察署九十六年度
偵字第一九一四五號），提起上訴，本院判決如下：
    主  文
原判決撤銷，發回台灣高等法院台中分院。
    理  由
本件原判決以公訴意旨略稱：被告甲○○與楊○○（經第一審另
案判處罪刑確定）、姓名年籍不詳綽號「大衛」者，共同意圖營
利，於民國九十六年五月三十日晚上八時許，由被告與「大衛」
媒介女子李○○與男客蔡○○為性交行為，楊○○則以車號X9－
六三五七號自用小客車載送李○珍，至台中市○○街二十三號之
○○谷飯店五五室，代價新台幣（下同）四千元，被告與「大衛
」者獲得一千五百元，李○珍則得二千五百元，嗣於當日晚上九
時四十分許，為警在飯店樓下查獲。因認被告涉犯刑法第二百三
十一條第一項前段意圖營利媒介使人為性交罪嫌。惟經審理結果
，認為不能證明被告犯罪，因而維持第一審諭知被告無罪之判決
，駁回檢察官在第二審之上訴；固非無見。
惟按證據雖已調查，若尚有其他重要證據未予調查，致事實未臻
明瞭者，即與未經調查無異，如遽行判決，仍難謂無應於審判期
日調查之證據而未予調查之違法。原判決理由說明：證人李○詠
警詢之陳述，為審判外之陳述，李○詠經第一審傳拘無著，原審
再予傳喚亦未到庭。依警局卷附資料，李○詠係於被告之檔案照
片下方簽名而指認被告，亦係前述一對一「是非式的單一指認」
，檢察官亦未舉證證明李○詠於警詢之陳述具有刑事訴訟法第一
百五十九條之三之可信之特別情況，李○詠警詢之陳述依刑事訴
訟法第一百五十九條第一項規定，不得作為證據等語。然查證人
自案發前於九十六年一月底二月初起即服務於○○谷飯店內負責
每日二十三時至翌日上午八時時段櫃工作之李○詠，於警詢時
明確指稱本件媒介性交易之人即服務於○○谷飯店負責每日十四
時至二十三時櫃工作之被告甲○○等情，並提出○○谷飯店之
電話地址通訊錄，指稱其內即有被告所留存之聯絡電話號碼00
00000000號，亦有李○詠證稱之蝴蝶谷飯店負責人劉董之三門聯
絡電話號碼（見警卷第四十三頁）。而李○詠於九十六年五月三
十日警詢時所稱被告長的矮矮瘦瘦的，年紀約四十五至五十歲，
此與原審辯護人所稱被告身高約一百四十八公分等特徵亦相接近
，另依承辦警員吳○亮於其製作之職務報告亦載明本件被告係○
○谷飯店內負責櫃之人員，於本件查獲時乘隙逃逸等語（見警
卷第三一頁）。倘李○詠所述上情無訛，其既與被告同在○○谷
飯店輪班負責櫃工作，衡情應與被告嫻熟，自無誤認被告之虞
。李○詠顯係本案重要證人，第一審及原審審理時，亦認其係重
要證人而予傳喚。然送達文書除刑事訴訟法第六章送達有特別規
定外，準用民事訴訟法之規定，刑事訴訟法第六十二條定有明文
。又對於在軍隊或軍艦服役之軍人為送達者，應囑託該管軍事機
關或長官為之，民事訴訟法第一百二十九條亦有規定。本件於偵
查中經依李○詠之個人戶籍資料查詢結果，其係現役軍人，有該
查詢表附卷可稽（見偵查卷第十二頁），而警員於拘提報告書亦
記載李○○於九十六年十二月入伍服役（成功嶺新訓中心），故
未能拘提到案等語（見偵查卷第二十六頁）。乃第一審傳拘及原
審傳喚李思詠，並未查明李思詠是否仍在服役中或其服役單位為
何，均係按李○詠之住所台中市○○○街四十三之二號為傳喚或
拘提以致無法傳拘到庭。則證人李○詠是否已合乎所在不明而無
法傳喚或傳喚不到情形，即不無疑問。原判決逕以李○詠警詢之
陳述，為審判外之陳述，其於審理中經傳拘無著，認其於警詢之
陳述不得作為證據，而為有利於被告之認定，即有刑事訴訟法第
三百七十九條第十款規定所稱應於審判期日調查之證據未予調查
之違法。檢察官上訴意旨指摘原判決不當，非無理由，應認原判
決有撤銷發回更審之原因。
據上論結，應依刑事訴訟法第三百九十七條、第四百零一條，判
決如主文。
中    華    民    國  九十九  年    八    月  二十六  日
                      最高法院刑事第二庭
                          審判長法官  莊  登  照
                                法官  陳  世  淙
                                法官  徐  昌  錦
                                法官  許  錦  印
                                法官  吳      燦
本件正本證明與原本無異
                                      書  記  官
中    華    民    國  九十九  年    八    月  三十一  日
                                                    ｄ

司法院資訊處製作；財團法人民間司法改革基金會備份。
